【裁判字號】    99,訴,406
【裁判日期】    990701
【裁判案由】    違反毒品危害防制條例
【裁判全文】
臺灣彰化地方法院刑事判決            99年度訴字第281號
公  訴  人  臺灣彰化地方法院檢察署檢察官
被      告  甲○○
上列被告因毒品危害防制條例案件，經檢察官提起公訴（99年度
毒偵字第96號、第279號、第324號），本院依簡式審判程序判決
如下：
    主  文
甲○○施用第壹級毒品，累犯，處有期徒刑柒月。又施用第壹級
毒品，累犯，處有期徒刑捌月，扣案之第壹級毒品海洛因拾貳包
（淨重拾公克；純質淨重肆點柒壹公克）沒收銷燬之。又施用
第貳級毒品，累犯，處有期徒刑伍月，扣案之第貳級毒品甲基安
非他命壹包（毛重壹點玖公克）沒收銷燬之。又施用第壹級毒
品，累犯，處有期徒刑柒月。又施用第貳級毒品，累犯，處有期
徒刑肆月。應執有期徒刑壹年陸月，扣案之第壹級毒品海洛因拾
貳包（淨重拾公克；純質淨重肆點柒壹公克）、第貳級毒品甲
基安非他命壹包（毛重壹點玖公克），均沒收銷燬之。
    事  實
一、甲○○前於民國（下同）96年間，因施用毒品案件，經臺灣
    臺中地方法院裁定送觀察、勒戒後，認有繼續施用毒品之傾
    向，復經同法院裁定令入戒治處所施以強制戒治，於97年11
    月18日執行完畢釋放。甲○○又於97年間，因犯詐欺罪，經
    本院判處有期徒刑6月確定，甫於98年5月18日執行完畢出監
    。詎甲○○仍不知悔改，復基於施用第一級毒品海洛因之犯
    意，於98年10月2日採尿前3日內某時許，在不詳地點，以不
    詳方式，施用第一級毒品海洛因1次。嗣因其為毒品列管人
    口，為警通知於98年10月2日上午10時31分至警局採尿，結
    果呈嗎啡陽性反應，始偵知上情。甲○○復基於施用第二級
    毒品甲基安非他命之犯意，於99年1月5日晚間8、9時許，在
    其位於彰化縣彰化市福山裡17鄰福山街259 巷9號住處，以
    燒烤方式，施用第二級毒品甲基安非他命1次；又基於施用
    第一級毒品海洛因之犯意，於99年1月6日凌晨3時許，在臺
    中市○○○路某處，以注射方式，施用第一級毒品海洛因1
    次。嗣於99年1月6日凌晨3時50分許，因行車不穩，為警於
    國道一號公路198公里南向處（位於彰化縣彰化市轄）攔查
    ，當場扣得第一級毒品海洛因12包（淨重共約13 公克、純
    質淨重共4.71公克）及第二級毒品甲基安非他命1 包（毛重
    約1.93公克）。經警採其尿液送驗，結果呈安非他命、甲基
    安非他命、可待因及嗎啡陽性反應，始查悉上情。甲○○再
    分別基於施用第一級毒品海洛因及第二級毒品甲基安非他命
    之犯意，於99年1月11日上午9時許，在其位於彰化縣彰化市
    福山裡17鄰福山街259巷9號住處，以注射方式，施用第一級
    毒品海洛因1次；又以燒烤方式，施用第二級毒品甲基安非
    他命1次。嗣於同日晚間9時30分許，因交通違規，為警攔檢
    發現其手臂有注射痕跡，經徵其同意採尿送驗，結果呈安非
    他命、甲基安非他命、可待因及嗎啡陽性反應，始查悉上情
    。
二、案經內政部警政署國道公路警察局第三警察隊、彰化縣警察
    局芳苑分局、彰化分局報請臺灣彰化地方法院檢察署檢察官
    偵查起訴。
    理  由
一、本件被告所犯係死刑、無期徒刑、最輕本刑為3 年以上有期
    徒刑以外之罪，其於準備程序就前揭被訴事實為有罪之陳述
    ，經受命法官告知簡式審判程序之旨，並聽取其與公訴人之
    意見後，本院認無不得或不宜改依簡式審判程序進行之處，
    爰依刑事訴訟法第273 條之1 第1 項、第284 條之1 ，裁定
    本案由受命法官獨任進行簡式審判程序，合先敘明。
二、上揭犯罪事實，業經被告於本院審理時坦承不諱，且其於98
    年10月2日、99年1月6日、同年1月11日，前後三次為警查獲
    時所採驗之尿液，經送詮昕科技股份有限公司檢驗結果，確
    呈嗎啡、可待因、安非他命、甲基安非他命陽性反應，此有
    列管毒品人口尿液檢體採集送驗紀錄表及詮昕科技股份有限
    公司濫用藥物尿液檢驗報告各3紙附卷可稽，此外並有第一
    級毒品海洛因12包（淨重共約13公克、純質淨重共4.71公克
    ）及第二級毒品甲基安非他命1包（毛重約1.93公克），扣
    案可稽。另參諸醫學臨床實驗及根據英國藥學會出版之文獻
    Clarke's Isolatio n andIdentif ication of Drugs乙書
    第293頁載：海洛因經注射入人體後，在體內迅速水解成6-M
    onoacety Imorph ine，再緩緩繼續水解成嗎啡，然後再循
    嗎啡之代謝方式排出，同書第431頁至第432頁並載有：嗎啡
    經注射入人體後，約50％以上於8小時內自尿中排出，至24
    小時排出約90％，但48小時後仍有微量可檢出等語。此外，
    按通常健康成人一次注射嗎啡15公絲，而以現行採用蟻醛酸
    試液及鉬鋑銨酸試液檢檢驗其尿液時，注射後8小時內所排
    尿液易於檢出；8小時至24小時，視其取尿時間及尿量多寡
    ，可能檢出；至24小時以後所排之尿液，用上述方法已難檢
    出，亦據行政院衛生署藥物食品檢驗局73年11月30日（73
    ）藥檢壹字第030221號函釋明確。又甲基安非他命經口服投
    與後，約70％於24小時內可自尿液中排出，又其尿液內含甲
    基安非他命成分之檢出，與投與甲基安非他命的量、個人體
    質、檢驗儀器之精密度有關，通常採尿化驗是否呈陽性反應
    ，應以投與後24小時內所採者為宜，此亦有行政院衛生署藥
    物食品檢驗局（80）藥檢壹字第4529號函可查。揆諸前揭說
    明，足徵被告確實有於上開時日施用第一級、第二級毒品，
    被告上開施用第一級毒品海洛因及第二級毒品甲基安非他命
    之犯行均堪認定。
三、另犯毒品危害防制條例第10條施用第1 、2 級毒品之罪者，
    檢察官應先聲請法院裁定將被告令送勒戒處所觀察、勒戒，
    經觀察、勒戒後，認無繼續施用毒品傾向者，應即釋放，並
    為不起訴之處分或不付審理之裁定；認有繼續施用毒品傾向
    者，應由檢察官聲請法院裁定令入戒治處所施以強制戒治，
    且經觀察、勒戒或強制戒治執行完畢釋放後，5 年內再犯第
    10條之罪，檢察官應依一般刑事訴訟程序予以起訴論罪科刑
    ，此觀諸毒品危害防制條例第20條第1 項、第2 項、第23條
    第2 項前段規定自明。經查，本件被告前因施用毒品案件，
    經法院裁定送強制戒治，於97年11月18日執行完畢釋放之事
    實，有臺灣高等法院被告前案紀錄表、臺灣彰化地方法院檢
    察署刑案資料查註紀錄表各1份附卷可參，被告於前開觀察
    、勒戒、強制戒治執行完畢釋放後5年內，復犯本件施用第
    一、二級毒品罪，事證明確，應予依法論科。
四、查海洛因、甲基安非他命為毒品危害防制條例第2 條第2 項
    所明定之第1、2級毒品，是核被告甲○○所為，分別係犯同
    條例第10條第1項之施用第1級毒品罪及同條第2項之施用第2
    級毒品罪。被告於持有第1、2級毒品並進而施用，其持有之
    低度行為應為施用之高度行為所吸收，均不另論持有毒品之
    罪。被告所犯上開三次施用第一級毒品之3罪及二次施用第
    二級毒品之2罪間，犯意各別，行為不同，應予分論併罰。
    次查，被告有事實欄所載論罪科刑執行情形，此有台灣高等
    法院被告全國前案紀錄表在卷可稽，其受有期徒刑執行完畢
    後，五年以內故意再犯本件有期徒刑以上之罪，為累犯，均
    應依刑法第47條第1項規定加重其刑。爰審酌被告前有施用
    毒品之不良素行，歷經觀察、勒戒、強制戒治後，仍未能徹
    底戒絕毒品，顯見意志不堅，有失政府制定毒品危害防制條
    例之立法美意，本不宜寬貸，惟念其施用毒品乃自戕一己之
    身體健康，尚未害及他人，且犯後坦承犯行，暨其智識程度
    、生活狀況等一切情狀，分別量處如主文所示之刑，並定其
    應執行之刑，以示懲戒。扣案之第一級毒品海洛因12包（淨
    重共約13公克、純質淨重共4.71公克）及第二級毒品甲基安
    非他命1包（毛重約1.93公克），應依毒品危害防制條例第
    18條第1項沒收銷燬之。
據上論斷，應依刑事訴訟法第299 條第1 項前段，毒品危害防制
條例第10條第1項、第2項、第18條第1項，刑法第11條前段、第
47條第1項、第51條第5款，判決如主文。
本案經檢察官林依成到庭執行職務。
中    華    民    國    99    年    7     月    1    日
                  刑事第四庭    法  官  姚銘鴻
以上正本證明與原本無異。
如不服本判決應於收受判決後10日內向本院提出上訴書狀，並應
敘述具體理由；其未敘述上訴理由者，應於上訴期間屆滿後20日
內向本院補提理由書（均須按他造當事人之人數附繕本）「切勿
逕送上級法院」。
中    華    民    國    99    年    7     月    1     日
                                書記官  郭佳雯
附錄本案論罪科刑法條全文：
毒品危害防制條例第10條
施用第一級毒品者，處 6 月以上 5 年以下有期徒刑。
施用第二級毒品者，處 3 年以下有期徒刑。

司法院資訊處製作；財團法人民間司法改革基金會備份。
